【裁判字號】    97,易,814
【裁判日期】    970806
【裁判案由】    詐欺
【裁判全文】
臺灣士林地方法院刑事判決               97年度易字第814號
公  訴  人  臺灣士林地方法院檢察署檢察官
被      告  甲○○
上列被告因詐欺案件，經檢察官提起公訴（97年度偵字第1985號
），被告為有罪之陳述，本院合議庭裁定改行簡式審判程序，並
判決如下：
    主  文
甲○○幫助犯詐欺取財罪，處有期徒刑參月，如易科罰金以新臺
幣壹仟元折算壹日，緩刑貳年。
    事  實
一、甲○○明知犯罪集團等不法份子經常利用他人存款帳戶、提
    款卡、密碼轉帳等方式，獲取不法利益並逃避執法人員之追
    查，且依其社會經驗，應有相當之智識程度可預見其提供帳
    戶之存摺、金融卡及密碼供他人使用，可能幫助犯罪集團作
    為不法收取他人款項之用，竟不顧他人可能遭害之危險，仍
    以縱若有人持以犯罪亦無違反本意之不確定犯意，於民國96
    年11月7 日至97年1 月7 日間之某時，在臺北市○○區○○
    路，將其申請之臺灣中小企業銀行建成分行（下稱臺灣中小
    企銀）帳戶（帳號：000-00000000000 號）之存摺、提款卡
    及密碼，以新臺幣（下同）5,000 元之代價，出售予某姓名
    年籍均不詳之成年男子，幫助該不詳姓名年籍之成年男子及
    其所屬之犯罪集團成員從事詐欺取財之犯行。而上開不詳姓
    名年籍之成年男子及其所屬之集團成員取得上開帳戶後，即
    基於詐欺取財之犯意，於97年1 月7 日，以撥打電話方式，
    向乙○○誆稱係郵局行員，因匯款時不小心按到分期約定轉
    帳，欲教其取消分期約定轉帳，在操作時使用英文介面等語
    ，致乙○○陷於錯誤，依指示於97年1 月7 日晚間8 時39分
    許，至嘉義縣民雄鄉○○路168 號中正大學內郵局匯款1萬5
    ,191元至甲○○上開帳戶內，嗣乙○○匯款後始知受騙，報
    警查悉上情。
二、案經臺北市政府警察局大同分局報請臺灣士林地方法院檢察
    署檢察官偵查起訴。
    理  由
一、前揭犯罪事實，業據被告甲○○於本院準備程序及審理時供
    認不諱（見本院97年6 月25日、97年7 月16日準備程序筆錄
    及97年7 月16日審判筆錄），核與被害人乙○○於警詢時指
    述情節相符（見偵卷第41至43頁），復有被告於臺灣中小企
    銀申辦上開帳戶之開戶申請書、帳戶交易明細查詢資料及被
    害人之郵局匯款單據明細各一份在卷可資佐證，足徵被告自
    白與事實相符。本件事證明確，被告犯行堪以認定。
二、查金融存摺事關個人財產權益之保障，其專有性甚高，一般
    人均有妥為保管及防止他人任意使用之認識，且金融帳戶為
    個人理財之工具，申請開設金融帳戶並無任何特殊之限制，
    一般民眾皆可以存入最低開戶金額之方式申請開戶，一個人
    可以在不同之金融機構申請多數之存款帳戶使用，並無何困
    難，此乃眾所週知之事實。則依一般人之社會生活經驗，苟
    見非親非故之人不以自己名義申請開戶，反而以出價收購之
    方式向他人蒐集金融機構帳戶供己使用，衡情對收購者將所
    收購之帳戶用於詐欺犯罪當有預見。況觀諸現今社會上，詐
    騙集團收購人頭帳戶，持以作為信貸、手機簡訊詐欺之事，
    常有所聞，出賣帳戶予非親非故之人，買受人係為謀非正當
    資金進出，而隱瞞行為人身份曝光之不法使用，幾乎已成為
    人盡皆知之犯罪手法。被告明知將存摺、提款卡、提款卡密
    碼等有關個人財產、身分之物品出售予他人使用，極易被利
    用為與財產有關之犯罪工具，竟貪圖小利而將之出賣，顯然
    對於他人將不法使用其出賣之存摺等物有所認識，且並不違
    背其本意，其有幫助詐欺取財之不確定故意甚明。
三、按刑法上之幫助犯，係對於犯罪與正犯有共同之認識，而以
    幫助之意思，對於正犯資以助力，而未參與實施犯罪之行為
    者而言。被告基於幫助之犯意，將其所有存摺等物出賣予他
    人詐欺取財，為幫助犯。核被告所為，係犯刑法第30條第1
    項幫助犯刑法第339 條第1 項詐欺取財罪。被告幫助他人犯
    罪，應依刑法第30條第2 項之規定，按正犯之刑減輕其刑。
    爰審酌被告犯罪動機、生活狀況及犯罪所生危害，與被告提
    供帳戶供他人詐財使用，使犯罪偵查困難，被害人追償無門
    ，犯罪後供認犯行之態度，並考量被告已賠償被害人1 萬5,
    000 元（見卷附郵政國內匯款執據影本）等一切情狀，量處
    如主文所示之刑，並諭知易科罰金之折算標準，又被告前未
    曾受有期徒刑以上刑之宣告，有臺灣高等法院被告前案記錄
    表一份附卷可稽，其因一時失慮，初罹刑章，犯罪後已坦承
    犯行，知所悔改，經此罪刑之宣告，當知所警惕，信無再犯
    之虞，本院認為所宣告之刑，以暫不執行為適當，依刑法第
    74條第1 項第1 款規定，併予宣告緩刑二年，以啟自新。
四、被告所有臺灣中小企銀帳戶（帳號：000-00000000000 號）
    之存摺、提款卡及密碼等物，雖係其所有供犯罪所用之物，
    但未經扣案，且迄今仍未取回，因非屬義務沒收之物，故不
    予宣告沒收。另其出賣上開存摺等物所得之5,000 元，雖屬
    被告犯罪所得之物，但已花用完畢，業據其於本院審理時供
    明在卷（見本院97年7 月16日審判筆錄），亦不予宣告沒收
    。
據上論斷，應依刑事訴訟法第299 條第1 項前段、第273 條之1
第1 項，刑法第339 條第1 項、第30條第1 項、第2 項、第41條
第1 項前段、第74條第1 項第1 款，刑法施行法第1 條之1 ，判
決如主文。
本案經檢察官高俊身到庭執行職務。
中    華    民    國    97    年    8     月     6    日
                  刑事第六庭法  官  周明鴻
以上正本證明與原本無異。
如不服本判決，應於收受送達後10日內向本院提出上訴書狀，其
未敘述上訴理由者，應於上訴期間屆滿後20日內向本院補提理由
書狀（均須按他造當事人之人數附繕本）。
                            書記官  丁梅芬
中    華    民    國    97    年    8     月    6     日
刑法第339條第1項
意圖為自己或第三人不法之所有，以詐術使人將本人或第三人之
物交付者，處 5 年以下有期徒刑、拘役或科或併科 1 千元以下
罰金。


司法院資訊處製作；財團法人民間司法改革基金會備份。
